【裁判字號】    99,抗,488
【裁判日期】    990504
【裁判案由】    假扣押
【裁判全文】
臺灣高等法院民事裁定                   99年度抗字第488號
抗  告  人  甲○○
            乙○○
上列抗告人因與相對人丙○○間假扣押事件，對於中華民國99年
1月15日臺灣臺北地方法院99年度裁全字第159號裁定，提起抗告
，本院裁定如下：
    主      文
原裁定廢棄。
相對人在原法院之聲請駁回。
聲請及抗告訴訟費用由相對人負擔。
    理      由
一、按債權人就金錢請求或得易為金錢請求之請求，欲保全強制
    執行者，得聲請假扣押；又假扣押，非有日後不能強制執行
    或甚難執行之虞者，不得為之，民事訴訟法第522條第1項、
    第523條第1項定有明文。所謂不能強制執行，如債務人浪費
    財產、增加負擔或就其財產為不利益之處分，將成為無資力
    之情形等是；所謂甚難執行之虞者，如債務人將移往遠方、
    逃匿、應在外國為強制執行等是（最高法院19年抗字第232
    號判例參照）。又請求及假扣押之原因應釋明之；前項釋明
    如有不足，而債權人陳明願供擔保或法院認為適當者，法院
    得定相當之擔保，命供擔保後為假扣押，亦為民事訴訟法第
    526條第1項、第2項所明定。所謂釋明，係指當事人應提出
    能即時調查，可使法院信其主張為真實之證據(民事訴訟法
    第284條規定參照）。債權人聲請假扣押，就其請求及假扣
    押之原因均應加以釋明。僅於釋明有所不足，而債權人陳明
    願供擔保或法院認為適當者，法院始得定相當之擔保，命供
    擔保後為假扣押。若債權人就其請求及假扣押之原因，有任
    何一項未予釋明，法院即不得為命供擔保後假扣押之裁定（
    最高法院97年度台抗字第227號裁定參照）。
二、本件相對人即債權人在原法院聲請意旨略以：抗告人甲○○
    原為鉅莊營造股份有限公司（下稱鉅莊公司，現已變更名稱
    為圓通營造股份有限公司─下稱圓通公司）之負責人，抗告
    人乙○○為該公司之股東，彼二人於民國（下同）92年11月
    15日與伊簽訂出資轉讓契約書（下稱系爭契約書），將鉅莊
    公司全部股權轉讓予伊，依系爭契約書第 6條約定：「…尾
    款新台幣（下同）250萬元正，於甲方（指鉅莊公司）清償
    台北市政府社會局之求償款項〔甲方應於訂約日起一年內清
    償完畢，並於訂約日起提供土地─新營市○○段740-97地號
    ，抵押權第一順位於乙方（指相對人），做為債權擔保〕，
    …乙方一次現金付給甲方，如於一年內無法理清時，因考慮
    甲方每年需支付台北市社會局5%之利息，甲方同意無條件將
    下列不動產1.新營市○○段740-97地號，移轉過戶登記於乙
    方，由甲方全權出售代償…乙方亦得選擇將該抵押土地拍賣
    取償，如有不足，甲方仍應負責到底」。抗告人乙○○於98
    年9月間以電話通知伊父陳木蓮，佯稱鉅莊公司對台北市政
    府社會局之債務已清償完畢，並催促塗銷上開抵押權登記，
    伊不疑有他，立即塗銷上開抵押權登記。未料台北市政府社
    會局自98年11月起，陸續聲請強制執行扣押圓通公司所承攬
    多項公共工程之工程債權，致伊蒙受財產上之損失，抗告人
    自應負共同侵權行為之損害賠償責任。頃聞抗告人正將所有
    財產搬移隱匿，致伊日後有不能強制執行或甚難執行之虞，
    為保全強制執行，願供擔保以代釋明，爰聲請對於抗告人所
    有之財產，在480萬9,522元範圍內予以假扣押等情，固已據
    其提出出資轉讓契約書、切結書、臺灣板橋地方法院執行命
    令、臺灣臺北地方法院執行命令、臺灣基隆地方法院執行命
    令及刑事告訴狀為證（見原法院卷5至18頁）。惟經核上開
    證據充其量僅足資釋明假扣押之請求，惟就「日後不能強制
    執行或甚難執行之虞」之假扣押原因，相對人全未提出任何
    能即時調查之證據以為釋明，揆諸前揭說明，雖經相對人陳
    明願供擔保，法院仍不得命供擔保後為假扣押。乃原裁定竟
    命相對人供擔保後准予假扣押，尚有未洽。抗告意旨執此指
    摘原裁定不當，聲明廢棄，為有理由。
三、據上論結，本件抗告為有理由，依民事訴訟法第492條前段
    、第95條、第78條，裁定如主文。
中    華    民    國    99    年    5     月    4     日
                    民事第六庭
                        審判長法  官  林鄉誠
                              法  官  張  蘭
                              法  官  梁玉芬
正本係照原本作成。
本裁定除以適用法規顯有錯誤為理由外，不得再抗告。如提起再
抗告，應於收受後10日內委任律師為代理人向本院提出再抗告狀
。並繳納再抗告費新台幣１千元。
中    華    民    國    99    年    5     月    5     日
                              書記官  常淑慧

司法院資訊處製作；財團法人民間司法改革基金會備份。
